【裁判字號】    97,訴,431
【裁判日期】    980407
【裁判案由】    確認債權不存在
【裁判全文】
臺灣屏東地方法院民事判決               97年度訴字第431號
原      告  己○○
被      告  第一商業銀行股份有限公司
法定代理人  乙○○
被      告  龍星昇第一資產管理股份有限公司
法定代理人  丁○○
訴訟代理人  庚○○
被      告  中華開發資產管理股份有限公司
法定代理人  戊○○
訴訟代理人  丙○○
            甲○○
上列當事人間確認債權不存在事件，本院於民國98年3月24日言
詞辯論終結，判決如下：
    主  文
原告之訴駁回。
訴訟費用由原告負擔。
    事實及理由
一、按訴狀送達後，原告不得將原訴變更或追加他訴。但有下列
    各款情形之一者，不在此限：二、請求之基礎事實同一者。
    民事訴訟法第255 條第1 項第2 款定有明文，故原告起訴後
    追加被告中華開發資產管理股份有限公司（下稱中華開發資
    管公司），以其追加合於前揭規定，故得准許，合先說明。
    又本件被告第一商業銀行股份有限公司（下稱第一銀行）未
    於言詞辯論期日到場，核無民事訴訟法第386 條各款所列情
    形，爰依原告聲請，由其一造辯論而為判決。
二、原告主張：其於民國87年10月9 日以其所有坐落屏東縣車城
    鄉○○○段151 之75地號土地（下稱系爭抵押土地）設定抵
    押權，向被告第一商銀借款新臺幣（下同）170 萬元（下稱
    系爭借款），嗣於89年10月27日到期，原告未積欠任何違約
    金、利息、訴訟費用，惟原告在第一商銀所開帳戶帳號：00
    000000000 號內遭被告第一銀行提領5 萬5 千元，抵銷87年
    10 月9日所借系爭借款後，系爭借款僅剩164 萬5 千元未清
    償，而新債權成立之後舊債權自應消滅，但被告第一銀行於
    91 年10 月31日偽造原告尚欠194 萬4,073 元之不實債權（
    下稱系爭債權），製作債權證明書，並於同年11月18日將系
    爭債權讓與被告龍星昇第一資產管理股份有限公司（下稱龍
    星昇公司），而被告龍星昇公司又再將系爭債權轉讓於被告
    中華開發資管公司，而系爭借款已經本院拍賣抵押擔保物即
    系爭抵押土地取償而消滅，系爭債權因清償而消滅，故被告
    間就系爭債權所為各次轉讓行為均屬無效，故提起本訴等語
    ，並於本院聲明：確認被告第一銀行87年10月9 日170 萬元
    債權不存在，於91年10月31日偽造抵押債權194 萬4,073 元
    債權證明書，確認於91年11月18日轉讓被告龍星昇公司超過
    89年10月27日164 萬5 千元新債權不存在，再轉讓被告中華
    開發公司之89年10月9 日170 萬元債權不存在，被告第一銀
    行87年10月9 日170 萬元之借據作廢。
三、被告方面：
  (一)被告龍星昇公司則以：當初原告提供之擔保品系爭抵押土地
    已經拍賣，而系爭債權亦經清償僅剩餘654,987 元及自93年
    3 月25日起算之利息，被告龍星昇公司並將之再轉讓被告中
    華開發資管公司，而確認系爭債權不存在之訴，原告於前案
    已經起訴，並經臺灣臺北地方法院以92年度訴字第6064號、
    臺灣高等法院93年度上字第390 號、最高法院94年度台上字
    第859 號民事判決確定，本件原告起訴違背一事再理之原則
    ，起訴不合法應裁定駁回等語置辯，並於本院聲明：如判決
    主文所示。
  (二)被告中華開發資管公司則以：被告龍星昇公司於97年6 月25
    日將系爭債權讓與被告中華開發資管公司，系爭債權於前案
    確認系爭債權不存在之訴，原告已經起訴，並經臺灣臺北地
    方法院以92年度訴字第6064號、臺灣高等法院93年度上字第
    390 號、最高法院94年度台上字第859 號民事判決確定，而
    系爭債權於該案審理中，經過本院民事執行處強制執行系爭
    抵押土地後清償結果，目前僅剩餘654,987 元及自93年3 月
    25 日 起算至清償日止，按年息百分之10.25 計算之利息，
    暨自93年3 月25日起至清償日止，在6 個月者，按上開利率
    百分之10，逾期超過6 個月者，按上開利率百分之20計算之
    違約金尚未清償，本件原告起訴違背一事再理之原則，起訴
    不合法應裁定駁回等語置辯，並於本院聲明：如判決主文所
    示。
  (三)被告第一銀行未於言詞辯論期日到場，亦未提出準備書狀作
    何聲明或陳述資為抗辯。
四、經查：原告前於87年10月9 日以其所有坐落屏東縣車城鄉○
    ○○段151 之75地號之系爭抵押土地設定抵押權，向被告第
    一銀行借款170 萬元，嗣於89年10月27日到期，另成立新債
    權，借款金額為170 萬元，借款期間自90年2 月26日起至算
    ，利率按年息百分之10.4計算，而原告以其系爭債權之受讓
    與無效，提起確認被告第一銀行與被告龍星昇公司間關於87
    年10月9 日至89年10月9 日止，借款本金170 萬元之讓與無
    效之訴，該確認債權轉讓無效之訴業經臺灣臺北地方法院以
    92年度訴字第6064號民事判決駁回其訴、並經臺灣高等法院
    以93年度上字第390 號、最高法院以94年度台上字第859 號
    民事判決駁回原告之上訴確定等情，有各該民事判決在卷可
    稽，而依原告所陳關於系爭借款之借款時間、提供擔保品之
    土地地號、並轉讓債權時間經果等原因事實關係之陳述，核
    與前案借款之原因事實關係均相同，故顯屬同一筆借款可堪
    認定。而查系爭借款經過本院以92年度執字第12848 號強制
    執行系爭抵押土地後清償結果，系爭借款僅剩餘本金
    654,987 元及自93年3 月25日起算至清償日止，按年息百分
    之10.25 計算之利息，暨自93年3 月25日起至清償日止，在
    6 個月者，按上開利率百分之10，逾期超過6 個月者，按上
    開利率百分之20計算之違約金尚未清償，亦經前揭民事判決
    反訴所是認，復經本院職權調閱前開民事執行卷審閱屬實，
    並為被告所不爭執。則原告嗣於系爭借款讓與被告中華開發
    資管公司後提起本件確認之訴，以其當事人不同一，且被告
    中華開發資管公司受讓系爭債權時間係在97年6 月25日始獲
    得，此受讓事實乃於原告起訴確認系爭債權轉讓無效該案民
    事判決94年5 月12日確定之後始發生，二者非屬同一事件可
    堪認定，惟原告於本件中所主張被告第一銀行偽造不實債權
    與被告間轉讓無效之事實既未能舉證以明之；且系爭債權均
    是經被告間依法轉讓通知，有原告提出之債權額確定證明書
    可稽，且被告中華開發資管公司審理中自認爭借款僅剩本金
    65 4,987元及自93年3 月25日起算至清償日止，按年息百分
    之10.25 計算之利息，暨自93年3 月25日起至清償日止，在
    6 個月者，按上開利率百分之10，逾期超過6 個月者，按上
    開利率百分之20計算之違約金尚未清償，亦非原告訴請確認
    之債權額194 萬4,073 元或是164 萬5 千元，況原告於本院
    審理中自承系爭抵押土地拍賣後未再為任何清償等語，則系
    爭債權原告既無法證明有何不實偽造及轉讓無效之情，且未
    再為任何清償，則系爭債權尚有前揭被告中華開發資管公司
    自認之金額尚未清償，則原告訴請確認如聲明所示債權轉讓
    無效，於法無據，應予駁回。
五、本件事證已臻明確，兩造其餘主張、陳述及立證方法，經核
    於判決不生影響，爰不逐一論列，附此敘明。
據上論結：原告之訴為無理由，依民事訴訟法第385 條第1 項前
段、第78條，判決如主文。
中    華    民    國    98    年    4     月    7     日
                  民事第一庭    法  官  潘快
正本係照原本作成。
如不服本判決，應於收受送達後二十日內向本院提出上訴書狀，
其未表明上訴理由者，應於提出上訴後二十日內向本院補提理由
書狀（均須按他造當事人之人數附繕本）
                                書記官  黃麗燕
中    華    民    國    98    年    4     月    7     日


司法院資訊處製作；財團法人民間司法改革基金會備份。
